最高法院刑事裁定　　　　　　　一○○年度台抗字第六二七號
抗　告　人　林昇宏
上列抗告人因違反毒品危害防制條例案件，不服台灣高等法院花
蓮分院中華民國一００年七月四日駁回聲請繼續審判之裁定（一
００年度聲字第一００號），提起抗告，本院裁定如下：
    主  文
抗告駁回。
    理  由
按第二審法院，依刑事訴訟法第三百七十二條、第三百六十七條
之規定，不經言詞辯論，從程序上駁回上訴之案件，因未經實體
調查及辯論程序，並無同法第三十一條關於強制辯護及指定辯護
人規定之適用。本件抗告人即受判決人林昇宏對於台灣高等法院
花蓮分院九十九年度上訴字第二五四號違反毒品危害防制條例案
件，聲請繼續審判，其原聲請意旨略稱：抗告人所犯之販賣第二
級毒品罪係屬刑事訴訟法第三十一條第一項規定之強制辯護案件
，強制辯護案件既因案情重大，由國家公權力介入，使有辯護人
協助，以保障其訴訟防禦權，此倚賴權尤甚於一般之選任辯護，
更應受保障，是第二審審判中既應強制辯護，則提起第二審上訴
所設定之門檻，亦應受辯護人協助，否則強制辯護案件，率因無
辯護人代提上訴理由，遭以未敘述具體理由而駁回上訴，等同架
空強制辯護制度，有違其防禦權之保障。況被告之辯護倚賴權係
憲法上人民訴訟權應予保障之核心，與上訴第二審之限制條件兩
權相衡，上訴第二審之限制條件自應予退縮。原判決以抗告人未
受辯護人之協助所自行撰擬之第二審上訴書狀未附具體理由，不
合法律上之程式而駁回上訴，顯屬侵害抗告人應享有充分之防禦
權，違反憲法保障人民訴訟權之規範，判決當然違背法令（鈞院
九十九年台上字第五０七九、五０八０號判決意旨參照）。且原
判決誤抗告人合法上訴為不合法，從程序上駁回上訴，其判決自
屬重大違背法令，不生實質確定力，此經抗告人具狀聲請非常上
訴後，經最高法院檢察署函覆依司法院釋字第二七一號解釋及鈞
院八十年度第五次刑事庭會議決議意旨，以「利益於被告之合法
上訴，第二審法院誤為不合法而從程序上為駁回上訴之判決確定
，依上揭說明，並不發生實質上之確定力，毋庸先依非常上訴程
序撤銷，可由第二審法院逕依合法之上訴進行審判。」等旨。原
判決既誤抗告人之合法上訴為不合法，從程序上駁回上訴，其判
決係屬重大違背法令，不生實質確定力，本案應逕依合法上訴，
續行訴訟程序，進行審判云云。原裁定則以：上揭原審法院九十
九年度上訴字第二五四號案件，其上訴既欠缺具體理由，不合法
定要件，原判決因此依刑事訴訟法第三百六十七條之規定，從程
序上駁回抗告人之上訴，並不經言詞辯論為之，因未經實體調查
及辯論程序，並無同法第三十一條關於強制辯護及指定辯護人規
定之適用，原判決乃未為抗告人指定辯護人，尚無違背法令。從
而，本案既經判決確定在案，亦無誤認抗告人合法上訴為不合法
之情形，抗告人以原審法院誤認抗告人合法上訴為不合法而從程
序上判決駁回上訴，不生實質確定力為由，聲請繼續審判，即有
未合，爰駁回抗告人之聲請。經核原裁定於法尚無不合。抗告意
旨，仍執並無拘束力之本院其他判決為依據，指摘原裁定不當，
並非可取。其抗告為無理由，應予駁回。
據上論結，應依刑事訴訟法第四百十二條，裁定如主文。
中    華    民    國  一○○  年    八    月    十    日
                      最高法院刑事第六庭
                          審判長法官  邵  燕  玲  
                                法官  李  伯  道  
                                法官  孫  增  同  
                                法官  李  嘉  興  
                                法官  張  春  福  
本件正本證明與原本無異
                                      書  記  官  
中    華    民    國  一○○  年    八    月   十六   日
                                                       s